【裁判字號】    97,易,284
【裁判日期】    970616
【裁判案由】    違反保護令等
【裁判全文】
臺灣嘉義地方法院刑事判決               97年度易字第284號
公  訴  人  臺灣嘉義地方法院檢察署檢察官
被      告  乙○○
上列被告因違反保護令等案件，經檢察官聲請以簡易判決處刑（
97年度偵字第1977號），本院認不宜以簡易判決處刑，改依通常
程序審理，被告於準備程序中就被訴事實為有罪之陳述，經本院
裁定改依簡式審判程序審理，判決如下：
    主  文
乙○○違反法院依家庭暴力防治法第十四條所為禁止實施家庭暴
力及騷擾之聯絡行為之保護令裁定，處拘役肆拾日，如易科罰金
，以新臺幣壹仟元折算壹日。
    事實及理由
一、乙○○為甲○○之配偶，屬家庭暴力防治法第3 條第1 款之
    家庭成員關係。乙○○前因於民國96年8 月間在其位於嘉義
    市○區○○里○○路67號6 樓3 之住處持刀傷害甲○○，發
    生家庭暴力行為，而經本院於民國96年9 月20日以96年度家
    護字第405 號核發民事通常保護令，裁定乙○○不得對甲○
    ○實施家庭暴力，不得對甲○○為騷擾之聯絡行為，保護令
    之有效期間為1 年。詎乙○○於96年9 月29日收受該民事通
    常保護令後，明知保護令之禁止事項，仍基於違反保護令及
    恐嚇之犯意，於97年3 月11日晚間10時30分許，在其上開住
    處以要給妳好看、要用槍打掉妳等加害生命、身體之言詞恫
    嚇甲○○，並以「幹你娘」、「幹你娘雞吧」、「妳去給人
    幹幹」等語辱罵甲○○，甲○○因而心生畏懼，致生危害於
    安全，並以此精神上不法侵害之家庭暴力以及騷擾行為，而
    違反上開民事通常保護令之裁定。嗣經甲○○報警處理，始
    循線查悉上情。
二、本件被告所涉犯者非死刑、無期徒刑、最輕本刑為3 年以上
    有期徒刑之罪或高等法院管轄第一審案件。本院行準備程序
    時，被告就被訴事實為有罪之陳述，經告知簡式審判程序之
    旨，並聽取檢察官及被告之意見後，本院爰依刑事訴訟法第
    273 條之1 第1 項裁定行簡式審判程序。故本件簡式審判程
    序之證據調查，依刑事訴訟法第273 條之2 之規定，不受同
    法第159 條第1 項、第161 條之2 、第161 條之3 、第163
    條之1 及第164 條至第170 條規定之限制，合先敘明。
三、認定犯罪事實所憑證據：
(一)被告於警詢、偵查中之供述以及於本院審理中之自白。
(二)被害人甲○○於警詢中之證述。
(三)證人陳正富於警詢及偵查中之證述。
(四)本院96年度家護字第405 號民事通常保護令及其送達證書影
    本各1 份。
四、論罪科刑：
(一)按刑法第305 條之恐嚇罪，所稱以加害生命、身體、自由、
    名譽、財產之事，恐嚇他人者，係指以使人生畏怖心為目的
    ，而通知將加惡害之旨於被害人而言（最高法院52年臺上字
    第751 號判例參照）；又所謂恐嚇，指凡一切言語、舉動足
    以使人生畏怖心者均屬之，而該言語或舉動是否足以使他人
    生畏怖心，應依社會一般觀念衡量之；另依家庭暴力防治法
    第2 條第1 款之規定，家庭暴力係指家庭成員間實施身體或
    精神上不法侵害之行為。被告對被害人甲○○出言恫稱「要
    給妳好看」、「用槍打掉妳」，顯係以加害他人生命、身體
    之言語通知他人，依社會一般觀念衡量，自足使人心生畏怖
    ，致生危害於安全，且被告以上開言詞加諸被害人，亦屬對
    於被害人為精神上之不法侵害。另依家庭暴力防治法第2 條
    第3 款之規定，騷擾係指任何打擾、警告、嘲弄或辱罵他人
    之言語；被告以「幹你娘」等語辱罵甲○○，自屬該法所定
    之騷擾行為。是核被告所為，係犯家庭暴力防治法第61條第
    1 款、第2 款之違反保護令罪，以及刑法第305 條之恐嚇危
    害安全罪。被告雖同時違反上開保護令裁定禁止之精神上不
    法侵害行為以及騷擾之聯絡行為，然法院依家庭暴力防治法
    第14條第1 項規定核發通常保護令者，該保護令內之規定，
    僅分別為不同之違反保護令行為態樣，被告以一犯意為一違
    反保護令之行為，應僅論以一違反保護令罪。再被告以一行
    為觸犯上開違反保護令、恐嚇危害安全2 罪，為想像競合犯
    ，應依刑法第55條之規定，從一重之違反保護令罪處斷。
(二)爰依被告之供述及卷附其臺灣高等法院被告前案紀錄表等件
    ，審酌：被告大專畢業之智識程度，目前無業、在家休養，
    與太太、小孩同住之生活狀況，前曾於96年8 月27日持水果
    刀刺傷甲○○之胸部，經臺灣嘉義地方法院檢察署檢察官偵
    查後認被告涉犯殺人未遂罪，而以96年度偵字第6717號提起
    公訴，嗣經公訴人變更起訴法條為傷害罪，因甲○○撤回告
    訴，而由本院以96年度訴字第915 號判決公訴不受理確定，
    有前揭起訴書、判決書及臺灣高等法院被告前案紀錄表在卷
    可稽，詎被告竟不知珍惜被害人所給予之自新機會，與家人
    平和相處，而再度對被害人出言恐嚇、以不堪之言詞辱罵被
    害人，且無視於保護令之存在，故予違反，足見其法紀觀念
    薄弱，對被害人造成之危害非輕；惟被告於本院審理中坦承
    犯行，並表明目前家計都依靠被害人甲○○，其願承擔所有
    家務，為家庭盡責任及義務，經被害人甲○○當庭表示願原
    諒被告，給予被告最後一次機會（見本院卷第19頁）等一切
    情狀，認檢察官求處被告有期徒刑4 月，稍有過重，應量處
    如主文所示之刑，並諭知易科罰金之折算標準，以示懲儆。
(三)至被告雖請求為緩刑之宣告，被害人甲○○亦同意給予被告
    緩刑，惟被告前曾於72年間因偽造有價證券等案件，經法院
    判處有期徒刑1 年6 月確定，嗣經裁定減刑為有期徒刑9 月
    ，因被告未到案執行而遭通緝，於79年4 月27日行刑權時效
    完成，有其臺灣高等法院被告前案紀錄表在卷足稽。而行刑
    權時效完成，刑之宣告效力仍存在，只是時效完成，不得再
    對之執行刑罰，並非執行完畢，不屬於刑法第74條第1 項第
    1 款「前未曾因故意犯罪受有期徒刑以上刑之宣告」或第2
    款「前因故意犯罪受有期徒刑以上刑之宣告，執行完畢或赦
    免後，五年以內未曾因故意犯罪受有期徒刑以上刑之宣告」
    之情形（臺灣高等法院暨所屬法院93年法律座談會刑事類提
    案第1 號研討意見參照），尚不得為緩刑之宣告，附此敘明
    。
五、不另為無罪諭知部分：
(一)聲請簡易判決處刑意旨雖以：被告於上揭時、地所為，亦構
    成恐嚇其子陳正富，以及對陳正富實施家庭暴力及為騷擾之
    聯絡行為，而違反上開保護令等語。
(二)惟查：1 、刑法第305 條之恐嚇，係指以使人生畏怖心為目
    的，而通知將加惡害之旨於被害人而言，而我國刑法第305
    條所定之恐嚇罪又未如日本刑法定有「以對親屬之生命、身
    體、自由、名譽或財產加害之事脅迫人者」或「告知不法加
    害親屬或其他關係密切之人之事而脅迫人者」亦構成恐嚇罪
    之明文，是若某甲僅對某乙稱「你丈夫要注意，我要殺死你
    丈夫」，某乙自非被害人（司法院 (76) 廳刑一字第1669號
    函參照）。2 、本院所核發之上開保護令，固亦禁止被告對
    陳正富為家庭暴力以及騷擾之聯絡行為，且陳正富於97年3
    月11日晚間本件案發時亦在現場，而親耳聽聞被告出言恫嚇
    、辱罵被害人甲○○，然本件被告於案發當日恫嚇或辱罵之
    對象均為甲○○，而非陳正富，亦即被告係直接恫嚇、辱罵
    甲○○，而非對陳正富稱：要用槍打掉你母親等語。陳正富
    於警詢中亦明確陳稱被告當日並未對其為違反保護令之行為
    ，而是對其母甲○○為違反保護令行為（見警卷第7 頁）。
    3、綜上堪認被告自始即無對陳正富實施違反保護令行為、
    恐嚇陳正富之犯意，雖陳正富亦在場聽聞被告恫嚇、辱罵其
    母甲○○，而可能心生畏懼或不快，惟揆諸前揭說明，尚難
    認陳正富係被害人。聲請簡易判決處刑意旨認被告上開所為
    亦構成恐嚇陳正富，以及對陳正富為家庭暴力及騷擾之聯絡
    行為，因而違反保護令，尚有誤解。惟此部分若成立犯罪，
    亦與前述有罪部分有想像競合之裁判上一罪關係，爰不另為
    無罪之諭知。
六、依刑事訴訟法第273 條之1 第1 項、第299 條第1 項前段、
    第310 條之2 、第454 條第1 項，家庭暴力防治法第61條第
    1 款、第2 款，刑法第11條前段、第305 條、第55條、第41
    條第1 項前段，刑法施行法第1 條之1 第1 項、第2 項前段
    ，判決如主文。
七、如不服本判決，須於判決送達後10日內向本院提出上訴狀，
    上訴書狀依法應敘述具體理由，如未敘述具體理由者，應於
    上訴期間屆滿後20日內補提理由書於本院（均應附繕本）。
中    華    民    國    97    年    6     月    16    日
                  刑事第三庭  法  官  陳 蒨 儀
上列正本證明與原本無異。
告訴人或被害人如對於本判決不服者，應具備理由請求檢察官上
訴，其上訴期間之計算係以檢察官收受判決正本之日期為準。
中    華    民    國    97    年    6     月    18    日
                              書記官  楊 國 色
附錄本判決論罪法條：
家庭暴力防治法第61條
違反法院依第14條第1項、第16條第3項所為之下列裁定者，為本
法所稱違反保護令罪，處3 年以下有期徒刑、拘役或科或併科新
臺幣10萬元以下罰金：
一、禁止實施家庭暴力。
二、禁止騷擾、接觸、跟蹤、通話、通信或其他非必要之聯絡行
    為。
三、遷出住居所。
四、遠離住居所、工作場所、學校或其他特定場所。
五、完成加害人處遇計畫。
中華民國刑法第305條
以加害生命、身體、自由、名譽、財產之事，恐嚇他人致生危害
於安全者，處2年以下有期徒刑、拘役或3百元以下罰金。


司法院資訊處製作；財團法人民間司法改革基金會備份。
